臺灣高等法院高雄分院刑事判決　　九十一年度上訴字第二一六號
　　上　訴　人
　　即　被　告　甲○○
　　選任辯護人　吳建勛律師
　　　　　　　　游雪莉
　　　　　　　　吳賢明
右上訴人因偽造有價證券案件，不服臺灣高雄地方法院八十九年度訴字第二五五二號
中華民國九十年十二月六日第一審判決（起訴案號：臺灣高雄地方法院檢察署八十九
年度偵字第一九七八八號），提起上訴，本院判決如左：
      主      文
原判決關於甲○○部分撤銷。
甲○○共同意圖供行使之用，而偽造有價證券，處有期徒刑壹年柒月。偽造發票人「
張陳寶貴」名義，發票日民國八十九年七月十日，付款人美國運通銀行，票號000
0000號，面額新台幣壹拾伍萬零伍佰捌拾陸元支票壹張沒收。
      事      實
一、甲○○係三商人壽保險股份有限公司（以下簡稱三商保險公司）襄理，八十九年
    四月上旬，甲○○因需支票替客戶莊碧英代繳保險費，乃依台灣新聞報紙分類廣
    告欄「支票借人」之電話號碼「（０七）0000000」號，與周美玉（已判
    決確定）聯絡，並表示欲購買支票。甲○○明知周美玉持有之支票係來源不明之
    支票，仍與周美玉於高雄市新興區○○○路一三三號臺灣銀行前會面，二人與自
    稱「董俊吉」之成年男子，共同基於意圖供行使之用，而偽造有價證券之犯意聯
    絡，由周美玉持自稱「董俊吉」者所交付，由其保管之多張支票供甲○○挑選，
    甲○○即以新台幣（下同）一千五百元，向周美玉購買美國運通銀行，票號00
    00000號，已由自稱「董俊吉」者蓋妥發票人「張陳寶貴」印文之支票一張
    （該支票係劉日男所失竊）。甲○○購得該張支票後，即在高雄市○○區○○路
    二十九號二十二樓公司辦公室內，於該支票上填載發票日期八十九年七月十日，
    金額壹拾伍萬零伍佰捌拾陸元，及受款人「三商人壽保險股份有限公司」，偽造
    該張支票，並於八十九年四月十五日持之行使，將該張支票交付其所服務之三商
    保險公司，以代客戶莊碧英繳納保險費之用，嗣經三商保險公司提示，惟因劉日
    男已辦理掛失止付而未獲兌現，始經警查獲。
二、案經高雄市政府警察局新興分局移送臺灣高雄地方法院檢察署檢察官偵查起訴。
      理      由
一、訊之上訴人即被告甲○○雖供承於前開時、地向周美玉購買前開蓋妥發票人「張
    陳寶貴」印文之支票一張，並於該支票上填載發票日、金額及受款人，而持向三
    商保險公司，以代客戶莊碧英繳納保險費之用等情，惟矢口否認有偽造有價證券
    之犯行，辯稱：因伊無支票使用，為業績始幫客戶借支票使用，當時以二千元向
    周美玉購買該支票，周美玉直接交付該張支票，當時並未挑選支票云云。惟查：
    右揭被告依報紙分類廣告電話與周美玉聯絡，以一千五百元向周美玉購買該由自
    稱「董俊吉」者蓋妥發票人「張陳寶貴」印文之支票一張之事實，業據已判決確
    定之周美玉於警訊、偵查、原審供述明確（見警卷第二、三頁、偵字一九七八八
    號卷第十一頁正背面、原審卷三十、八十、一五四頁），而該張支票係劉日男於
    八十六年七月七日，在高雄市○○○街一九一號前車內所失竊等情，亦據失主劉
    日男於警訊及偵查中陳述明確，並該張支票、掛失止付票據提示人資料查報表、
    票據掛失止付通知書、遺失票據申報書、客戶簽名卡等影本各一份附於警卷第十
    四、二十一至二十四頁足稽。又已判決確定之周美玉於原審供稱：「當時我沒有
    講我是周美玉，而我有帶很多支票去讓孫某選，發票人有男有女及付款銀行、支
    票種類很多」、「我賣的票有二種，尚未拒絕往來四千元，到期日前客人可以自
    行匯款到發票人帳戶指定付款；另一種拒絕往來一千五百元，我會告訴客人在到
    期日前須自行將票收回，我們都有告訴客人票有二種，孫某稱要拒絕往來的票，
    我們也會告訴客人，我們票不會回收」（見原審卷第三十、八十頁）等語觀之，
    被告向周美玉購買該張支票時，周美玉曾提供多種支付讓被告選擇，被告既已表
    明購買已拒絕往來之支票，且周美玉已告知被告到期日前須自行向銀行取回該支
    票，顯然被告於購買該張支票時，即知悉該張支票係來源有問題之支票，被告竟
    於購得該張支票後，在該張支票上填載發票日、受款人及票面額，而為發票之行
    為，並交付三商保險公司，以代客戶莊碧英繳納保險費之用，其意圖供行使之用
    ，而偽造該張支票甚明，是其所辯：並無偽造該張支票云云，顯無足採。又周美
    玉係以一千五百元之價格出售該張支票予被告，如前所述，則被告所辯：以二千
    元購買該張支票云云，亦無足取。又辯護意旨稱：販售支票者均大量申請支票，
    並授權購買者簽發支票，被告經授權簽發該張支票，應無偽造有價證券犯行云云
    ，惟本件支票係劉日男所失竊，並非販售該支票之周美玉等人所申請之支票，劉
    日男失竊支票後，已掛失止付，並未授權他人簽發該張支票，且被告購買該張支
    票時，周美玉已告知到期日前，應取回該張支票，已如前述，則被告簽發該張支
    票，自與販售支票者自行申請之支票授權購買者簽發之情形有間，辯護意旨，亦
    無足取。綜上所述，被告意圖供行使之用，偽造該張支票之事證已臻明確，其犯
    行堪以認定。
二、核被告所為，係犯刑法第二百零一條第一項之意圖供行使之用而偽造有價證券罪
    。被告於偽造之有價證券上偽造印文之低階行為，為偽造有價證券之高階行為所
    吸收，不另論罪。又被告偽造有價證券後持以行使之低度行為，為偽造有價證券
    之高度行為所吸收，亦不另論罪。被告行使偽造有價證券代繳客戶保險費之行為
    ，固使第三人應繳之保險費於支票兌現時免於支付，然其所免於支付者即為該證
    券本身之價值，是其詐欺行為仍屬行使偽造有價證券之行為，不另成立詐欺罪名
    。被告與周美玉及自稱「董俊吉」者之成年男子間有犯意之聯絡，及行為之分擔
    ，均為共同正犯。
三、原審予以論罪科刑，固非無見，惟查：原判決事實僅認定被告與周美玉二人共犯
    行使偽造有價證券罪，惟理由竟認定被告與周美玉及自稱「董俊吉」者之成年男
    子間，均有共犯關係，自有未洽；被告上訴意旨否認犯罪，指摘原判決不當，雖
    無理由，但原判決既有可議，自應由本院予以撤銷改判。又被告因一時貪念而誤
    觸法典，且其犯罪所用之手段平和，尚未生任何實害，其情堪以憫恕，情輕法重
    ，雖處以法定最低度之刑，猶嫌過重，爰依刑法第五十九條規定，減輕其刑。爰
    審酌被告犯後否認犯行，該張支票失竊者劉日男並未因此受有實害等一切情狀，
    仍如原審量處如主文第二項所示之刑。偽造發票人「張陳寶貴」名義，發票日八
    十九年七月十日，付款人美國運通銀行，票據0000000號，面額新台幣壹
    拾伍萬零伍佰捌拾陸元之支票一紙，不問屬於犯人與否，應依刑法第二百零五條
    規定宣告沒收。
據上論斷，應依刑事訴訟法第三百六十九條第一項前段、第三百六十四條、第二百九
十九條第一項前段、刑法第二十八條、第二百零一條第一項、第二百零五條、第五十
九條、罰金罰鍰提高標準條例第一條前段，判決如主文。
本案經檢察官張其主到庭執行職務。
中    華    民    國     九十一     年       四       月     二   日
                              臺灣高等法院高雄分院刑事第六庭
                                  審判長法官  王憲義
                                        法官  范惠瑩
                                        法官  張意聰
右正本證明與原本無異。
如不服本判決應於收受本判決後十日內向本院提出上訴書狀，其未述上訴理由者，
並得於提起上訴後十日內向本院補提理由書狀（均須按他造當事人之人數附繕本)「
切勿逕送上級法院」。
                                      書記官  許信宗
中    華    民    國     九十一     年       四       月     八   日
附錄：本判決論罪科刑法條：
刑法第二百零一條第一項
意圖供行使之用，而偽造、變造公債票、公司股票或其他有價證券者，處三年以上十
年以下有期徒刑，得併科三千元以下罰金。
                                                                        Ｄ
